【裁判字號】    95,上訴,1321
【裁判日期】    950711
【裁判案由】    搶奪
【裁判全文】
臺灣高等法院刑事判決                95年度上訴字第1321號
上  訴  人
即  被  告  乙○○
上列上訴人即被告因搶奪案件，不服臺灣板橋地方法院94年度訴
字第1355號，中華民國95年3 月9 日第一審判決（起訴案號：臺
灣板橋地方法院檢察署94年度偵字第9076號），提起上訴，本院
判決如下：
    主  文
上訴駁回。
    事  實
一、乙○○前因二次竊盜罪，分經臺灣桃園地方法院以八十年度
    易字第一０六八號判決判處有期徒刑六月，如易科罰金以三
    百元折算一日，及臺灣板橋地方法院以八十年度易第五七七
    五號判決判處有期徒刑七月確定，已先後於民國（下同）八
    十年十一月二十九日及八十一年七月十五日入監服刑執行完
    畢（不構成累犯），仍不知悔悟，意圖為自己不法之所有，
    於九十四年五月二十二日上午十一時許，在臺北縣板橋市○
    ○○路一六０號「接雲寺」廣場前，趁甲○○在該廣場牌樓
    下化緣疏於防範之際，徒手搶奪置於甲○○面前桌上之功德
    箱一只（內有現金新臺幣〈下同〉四千二百元）。乙○○甫
    得手將該功德箱抱於胸前，正欲逃離現場之際，為寺前廣場
    民眾圍住，並報警趕赴將乙○○逮捕。
二、案經臺北縣政府警察局板橋分局報請臺灣板橋地方法院檢察
    署檢察官偵查起訴。
    理  由
一、訊據被告乙○○，矢口否認有搶奪之犯行，辯稱：其在「接
    雲寺」擔任義工，因見甲○○化緣之地點阻礙通行，且經溝
    通無效，始將物品搬離，先後已搬內置錄音帶及礦泉水之紙
    箱各一箱，不知最後一箱係功德箱，其並無不法所有之搶奪
    犯意云云。
二、經查，上揭事實，業據證人甲○○於警詢時（偵查卷第七頁
    至第八頁）及偵訊中（偵查卷第三六頁至第三七頁）指訴綦
    詳（證人甲○○於警詢時所為之陳述，被告未於本院言詞辯
    論終結前聲明異議，依刑事訴訟法第一百五十九條之五第二
    項、第一項規定，視為於審判程序同意作為證據，本院審酌
    該陳述作成時之情況，認為適當，得為證據；證人甲○○於
    偵查中向檢察官所為之陳述，本院審酌該陳述作成之客觀條
    件及環境，認其心理狀態健全，並無受到脅迫、利誘或詐欺
    ，且與在原審審理時之陳述內容相同，自非顯有不可信之情
    況，依刑事訴訟法第一百五十九條之一第二項之規定，亦得
    為證據），復於原審審理時結證「被告第一次是搬裝有錄音
    帶的箱子，第二次是搬裝有礦泉水之箱子，第三次才抱走功
    德箱。．．．前二箱是一般的紙箱，功德箱上面有寫『整修
    寺院、隨喜功德』字樣。．．．被告很快衝過來，抱起功德
    箱就退後，我就跟他拉扯」（原審九十五年二月二十三日審
    判筆錄第四頁、第七頁）等語不移。按證人甲○○與被告素
    不相識，彼此亦無仇隙，且已具結擔保所言屬實，衡情應無
    刻意設詞誣陷被告之理。此外，並有贓物認領保管單一紙（
    偵查卷第十九頁）、拍攝功德箱及其內現金四百二十元之照
    片各一幀（偵查卷第二一頁）及臺灣板橋地方法院檢察署檢
    察官勘驗筆錄（偵查卷第三九頁）附卷可稽。查該功德箱與
    其他二只箱子，非但在外觀上顯有差異，且前二只箱子係裝
    盛錄音帶、礦泉水之重物，而功德箱內僅有四千二百元之紙
    鈔，重量相差懸殊；況功德箱係置於桌上，另二只箱子則放
    在地上，被告辯稱不知第三箱係功德箱，顯有悖常理，委無
    足取。被告既明知該功德箱內係放置現金，仍以雙手抱住後
    ，旋往後退，欲行逃離，顯有搶奪之主觀犯意甚明，所辯並
    無不法所有之意圖云云，無非避就、卸責之詞，不足採信。
    至被告聲請本院向「接雲寺」調取拍攝當日現場情形之錄影
    帶，亦經板橋接雲寺管理委員會於九十五年五月二十三日以
    九五板接管信字第０二六號函復以：該寺從未裝設對準廣場
    之監視器在卷（本院卷第二五頁）。又卷附被告提出之診斷
    證明書（偵查卷第二十頁）雖記載被告經診斷「意識不清，
    疑似藥物過量，疑似酒精戒斷症候群」，惟被告非但於行搶
    當日下午，猶可自行至亞東紀念醫院就診，且於當日之警詢
    及九十四年五月二十四日檢察官偵訊，亦均得為清楚之辯解
    ，尚乏證據足資證明被告於行為當時有心神喪失或精神耗弱
    之情形。本件事證明確，被告之犯行洵堪認定。本案之客觀
    犯罪事實，既為被告所供承，而其主觀上是否有意圖為自己
    不法所有之搶奪犯意，復經本院斟酌全案卷證後，認定並詳
    述理由如前，因認待證事實已臻明確，被告聲請對其施作測
    謊鑑定，本院認無調查之必要，附此說明。
三、核被告乙○○所為，係犯刑法第三百二十五條第一項之搶奪
    罪。又被告前先後因二次竊盜罪，經臺灣桃園地方法院及臺
    灣板橋地方法院分判處有期徒刑六月、七月確定，已先後於
    八十年十一月二十九日及八十一年七月十五日入監服刑執行
    完畢之事實，有本院被告前案紀錄表附卷可憑。
四、原審基此認定，援引刑法第三百二十五條第一項之規定，經
    審酌被告犯罪之動機、目的、智識程度（高職畢業），徒手
    行搶之手段及所搶得財物之價值，暨犯後態度等一切情狀，
    量處有期徒刑八月。經核其認事及用法，均無違誤，量刑亦
    甚允當，應予維持。被告提起上訴意旨仍執陳詞，以其並無
    搶奪之犯意云云為辯，核無理由，應予駁回。
據上論斷，應依刑事訴訟法第三百六十八條，判決如主文。
本案經檢察官吳國南到庭執行職務。
中    華    民    國    95    年    7     月    11    日
                  刑事第十五庭審判長法  官  吳昭瑩
                                    法  官  王梅英
                                    法  官  王麗莉
以上正本證明與原本無異。
如不服本判決，應於收受送達後十日內向本院提出上訴書狀，其
未敘述上訴之理由者並得於提起上訴後十日內向本院補提理由書
（均須按他造當事人之人數附繕本）。
                                    書記官  洪秋帆
中    華    民    國    95    年    7     月    13    日
附錄：本案論罪科刑法條全文
刑法第三百二十五條第一項：
意圖為自己或第三人不法之所有，而搶奪他人之動產者，處六月
以上五年以下有期徒刑。


司法院資訊處製作；財團法人民間司法改革基金會備份。
